臺灣板橋地方法院刑事判決　　　　　　　　　　　九十二年度交易字第五四五號
　　公　訴　人　臺灣板橋地方法院檢察署檢察官
　　被　　　告　甲○○
右列被告因過失傷害等案件，經檢察官提起公訴並追加起訴（九十一年度偵字第一一
００八號），本院判決如左：
    主  文
甲○○因過失傷害人，處拘役肆拾日，如易科罰金，以參佰元折算壹日；又駕駛動力
交通工具肇事，致人受傷而逃逸，處有期徒刑陸月，如易科罰金以參佰元折算壹日。
    事  實
一、甲○○於民國九十一年二月二十日下午三時許，駕駛車號Ｌ七－六四００號自用
    小客車，沿臺北縣板橋市○○路○○路段由板橋市往土城市方向前進，行經台北
    縣板橋市○○路○段二六五巷一三０弄口時，本應注意車前狀況及保持併行間隔
    ，並隨時採取必要之安全措施，依當時情形，並無不能注意情事，竟疏未注意，
    見前方同向乙○○騎乘ＧＧＺ－七五八號機車於車道內側分向限制線旁緩行欲左
    轉，竟未減速慢行，而貿然由機車右側超越，然因併行間隔不足，其所駕自用小
    客車左前角撞及乙○○身體右側，致乙○○連同機車倒地，受左肩肱骨頭脫臼，
    右肩關節脫臼并骨折之傷害。甲○○於肇事後，下車將乙○○扶起至路旁休息，
    明知自己肇事，卻沒有報警，亦未將乙○○送醫治療或提供任何救護措施，即基
    於肇事逃逸之犯意，離開現場。嗣因乙○○當場記下肇事自用小客車之車號，經
    警方按乙○○陳報之肇事車輛車牌號碼循線追查，始悉上情。
二、案經被害人乙○○訴由臺北縣政府警察局板橋分局報告臺灣板橋地方法院檢察署
    檢察官偵查起訴。
    理  由
一、訊據被告甲○○矢口否認有何前揭犯行，辯稱：伊沒有肇事逃逸，伊當時有扶告
    訴人乙○○問他要不要送醫院，伊問乙○○要不要叫警察，乙○○都沒有講話，
    伊開得很慢，當時塞車很嚴重，伊以為乙○○沒有什麼問題，乙○○可能不嚴重
    ，伊不知道乙○○那麼嚴重，伊就走掉；伊是從臺北市回土城，伊在板橋市○○
    ○路上，板橋往土城市方向，告訴人乙○○從大觀路口衝出來，伊行駛中被乙○
    ○撞上伊駕駛座側旁中間的門云云。惟查：
（一）右揭犯罪事實，業據告訴人乙○○先後於警偵訊及本院審理時指述碁詳，其於
      警訊中指稱：「車禍當時我是在防汛道路上板橋往土城方向，他的方向也和我
      一樣，當時我在他的前方打方向燈左轉，要往四川路到土城去，他車子的左前
      方突然撞上來撞到我的右方，我便倒地，他下車把我扶起來，我說要報警他看
      一看就走掉了」、「當時我的速度大約時速二十公里，車子的狀況及路況都良
      好」等語（見偵查卷第三頁反面、第四頁）；於偵訊時並稱：「我當時從龍興
      街口騎出來，在環河道直行，當時我想要左轉往四川路靠車道左側，接近中心
      線之地方也有打方向燈。」、「彭之車輛左前角撞到我的背」等語（見偵查卷
      第二十三頁）；嗣於本院九十二年十月三十日審理時指稱：「車禍當時我要往
      四川路，甲○○的車要直行往土城，但是到了土地公廟，我還沒到紅綠燈的地
      方就打方向燈要左轉，他就撞到我，他開了一段距離才停下來，把我扶起來，
      當時我的摩托車與我的人都倒地，他有來扶我，但是我的雙手肩關節都脫臼，
      右手又骨折，我當時說要請警察來處理，他就說要走，我就說你要我把送到醫
      院去，他就要走，當時我就記他的車號，後來我就走回家，我兒子就帶我去國
      術館，又帶我去醫院。」、「因為我當時要左轉，所以比較靠雙黃線一點，他
      就撞到我的右手肩膀」等語；又於本院九十三年三月十八日審理時復稱：「當
      天是下午三點左右，我要去載我太太，我在土城浮洲橋下的大觀路，過了四、
      五公尺，我要左轉四川路，我打方向燈，後來我就被被告撞到了，被告從我的
      右邊超車，撞到後我就迷迷糊糊我就不知道了」、「後來他有用雙手把我抱起
      來，但抱不起來，我因痛，痛的不知道，被告還拉到我的手，我感覺我的右手
      舉不起來，原來我的右手脫臼及骨折，左手也脫臼，後來被告拉我拉不來，我
      就叫，我迷迷糊糊的站起來，被告就要走，他說他沒有責任」、「肇事時被告
      的車停在我車前四、五十公尺遠才停下，他走回來，他將我機車牽旁邊的土地
      公廟旁電線桿，我跟他說要送我到醫院，或者叫交通警察來處理，他都不願意
      。後來被告就走了，我那時稍有清醒才有記下他的車號，我仍然迷迷糊糊，我
      在路邊坐了一下，後來我走回去。」等語，且有道路交通事故調查報告表一份
      、現場草圖一份、臺北縣警察局板橋分局大觀派出所道路交通事故案件登記表
      一份、道路交通事故肇因研判表影本一份、事故現場相片影本共四幀在卷可資
      佐證。本案車禍情形甚為特殊，故為告訴人所深刻記憶，且其前後指述一致，
      尚非不可採信。
（二）被告雖於本院審理時辯稱：告訴人從大觀路衝出來，告訴人當時騎很快，他撞
      到伊汽車中間的車門云云，惟查被告於本院審理時復供稱：「告訴人的機車都
      沒有壞，只是我的汽車有脫漆」、「告訴人的車速應在五十至七十公里左右，
      比我還快，我的速度是三十幾至五十公里之間」等語，茍告訴人以車速五十公
      里以上之速度，使被告不及反應閃避，而衝撞到被告所駕駛之箱型車輛之中間
      車門，則其車身之受損之情形竟會僅有脫漆而已（此有車損照片影本共十二幀
      在卷可參）？再者，被害人乙○○騎乘機車由台北縣板橋市○○路○段二六五
      巷一三○弄口巷內騎出，衡諸一般常情，應會先在巷口前將機車停下，觀察左
      右行進之車輛，再駛入內側往土城方向之防汛道路，而依現場草圖所繪製，往
      新莊方向之雙線道，其距離約七點四公尺寬，短短二個車道之距離，一般性能
      之機車如何能從巷口出發，而加速到五十公里以上之車速，再衝撞到被告所駕
      駛之車輛？被告前揭辯詞，顯與事理相違，已有可疑。本件經送請臺灣省台北
      縣區車輛行車事故鑑定委員會鑑定結果，亦認告訴人騎乘機車於車道內側分向
      限制線旁，遭由後方駛至之被告駕駛自小客車擦撞告訴人機車，致告訴人機車
      倒地之可能性較高，有該委員會九十一年十月二十八日北鑑字第九一一二七四
      號函在卷可參。
（三）另查告訴人乙○○確因本件車禍受有如事實欄所載之傷害，亦有長庚紀念醫院
      九十一年四月八日出具之診斷證明書及建安堂國術館九十一年七月八日出具之
      民俗療法跌打損傷處置說明書影本各乙紙在卷可憑，被告之駕駛過失行為與告
      訴人所受傷害間顯有相當因果關係。
（四）末按刑法第一百八十五條之四之肇事逃逸罪，以處罰肇事後逃逸之駕駛人為目
      的，俾促使駕駛人於肇事後能對被害人即時救護，以減少死傷，是該罪之成立
      只以行為人有駕駛動力交通工具肇事，致人死傷而逃逸之事實為已足，至行為
      人對肇事有否過失，則非所問，此有最高法院九十三年度台上字第六五四一號
      判決可參，本件被告駕駛自用小客車與告訴人發生擦撞，為被告所自承，縱於
      告訴人事故發生前騎乘騎車跨越分向限制線，告訴人與有過失，亦不影響被告
      所犯肇事逃逸罪之成立。本件事證明確，被告犯行洵堪認定。
二、核被告甲○○所為，係犯刑法第二百八十四條第一項前段之過失傷害罪及第一百
    八十五條之四之駕駛動力交通工具肇事，致人受傷而逃逸罪。其所犯上開過失傷
    害罪及駕駛動力交通工具肇事，致人受傷而逃逸罪間，犯意各別，構成要件互異
    ，應分論併罰。爰審酌被告並無前科，有臺灣高等法院被告全國前案紀錄表一份
    在卷足憑，其因一時疏忽，致被害人乙○○受有上開傷害，肇事後復另行起意駕
    車逃逸，棄置被害人於不顧，增加偵查機關偵辦交通事件之困難，其智識程度、
    生活狀況、犯罪之動機、目的、手段、過失程度、犯罪所生之危害、犯罪後被告
    迄未與被害人達成民事和解並賠償損失；及告訴人乙○○因於台北縣板橋市○○
    路○段二六五巷一三○弄內行至防汛道路後違規雙黃線左轉，造成甲○○所駕之
    自小箱型車反應不及與有過失等一切情狀，分別量處如主文所示之刑，並均諭知
    易科罰金之折算標準，以示懲儆。公訴意旨雖僅敘及被告所犯過失傷害之部分，
    其餘肇事逃逸之犯行漏未敘及，惟其後公訴人與本院審理時業已追加起訴被告上
    開駕駛動力交通工具肇事逃逸罪罪嫌，有本院九十三年二月十二日準備程序筆錄
    在卷可按，是本院得併予審究，附此敘明。
據上論斷，應依刑事訴訟法第二百九十九條第一項前段，刑法第一百八十五條之四、
第二百八十四條第一項前段、第四十一條第一項，罰金罰鍰提高標準條例第一條前段
，判決如主文。
本案經檢察官王秀慧到庭執行職務
中      華      民      國    九十三    年      四      月      一      日
                                  臺灣板橋地方法院刑事第三庭
                                      審判長法  官    胡堅勤
                                            法  官    李君豪
                                            法  官    王瑜玲
右正本證明與原本無異。
如不服本判決應於送達後十日內向本院提出上訴狀。
                                            書記官    吳詩琳
中      華      民      國    九十三    年      四      月      二      日
附錄本案論罪科刑法條全文：
刑法第一百八十五條之四：
駕駛動力交通工具肇事，致人死傷而逃逸者，處六月以上五年以下有期徒刑。
刑法第二百八十四條
因過失傷害人者，處六月以下有期徒刑、拘役或五百元以下罰金。致重傷者，處一年
以下有期徒刑、拘役或五百元下罰金。
從事業務之人，因業務上之過失傷害人者，處一年以下有期徒刑、拘役或一千元以下
罰金。致重傷者，處三年以下有期徒刑、拘役或二千元以下罰金。
